【裁判字號】    97,抗,466
【裁判日期】    970411
【裁判案由】    假扣押
【裁判全文】
臺灣高等法院民事裁定                   97年度抗字第466號
抗  告  人  乙○○
上列抗告人因與相對人甲○○間聲請假扣押事件，對於中華民國
96年12月24日臺灣桃園地方法院96年度裁全字第8825號所為裁定
提起抗告，本院裁定如下：
    主      文
原裁定廢棄。
相對人於原法院之聲請駁回。
聲請及抗告訴訟費用均由相對人負擔。
    理      由
一、本件相對人於原法院聲請意旨略以：抗告人與伊為夫妻，婚
    後伊發現抗告人與第三人詹育婷有親密行為，遂於民國（下
    同）95年11月4日簽立切結書，約定抗告人不可再與第三人
    詹育婷聯繫，否則應給付伊新臺幣 (下同)500,000 元之精
    神賠償。詎抗告人違反約定，與第三人詹育婷仍有接觸，依
    上開切結書第9點約定，抗告人應賠償伊500,000元。又抗告
    人於96年7月底結識第三人李美慧，並發生性關係，伊得依
    民法第184條及第1056條之規定，請求500,000元之損害賠償
    。因伊對抗告人提起民事訴訟前，茲恐抗告人隱匿財產，致
    伊日後有不能強制執行之虞，爰請求於金額1,000,000元範
    圍內聲請對抗告人之財產為假扣押，並提出戶籍謄本、切結
    書、96年8月22日及同年10月2日錄音譯文影本等件釋明，且
    願供擔保以代釋明之不足云云。
二、原法院認相對人聲請，於法並無不符，裁定准許相對人以10
    0,000元或等值之財團法人法律扶助基金會桃園分會出具之
    保證書為抗告人供擔保後，得對抗告人之財產在1,000,000
    元之範圍內為假扣押；及抗告人以1,000,000元為相對人供
    擔保或提存後，得免為或撤銷前項假扣押。
三、抗告意旨略以：抗告人並無相對人所述通姦事實，反係抗告
    人遭相對人砍殺住院治療4天，持續復健半年以上無法工作
    ，為此抗告人已提起侵權行為損害賠償訴訟，並反訴離婚。
    又抗告人經相對人聲請執行假扣押後，身無分文，爰請求預
    留350,000元予抗告人維持生活並得聘請律師向相對人求償
    云云。
四、按債權人就金錢請求或得易為金錢請求之請求，欲保全強制
    執行者，得聲請假扣押；假扣押非有日後不能強制執行或甚
    難執行之虞者，不得為之；請求及假扣押之原因應釋明之；
    前項釋明如有不足，而債權人陳明願供擔保或法院認為適當
    者，法院得定相當之擔保，命供擔保後為假扣押，民事訴訟
    法第522條第1 項、第523條第1項、第526條第1項、第2項分
    別定有明文。又釋明事實上之主張者，得用可使法院信其主
    張為真實之一切證據。但依證據之性質不能即時調查者，不
    在此限，民事訴訟法第284條亦定有明文 。是假扣押制度係
    為保全強制執行而設，故凡假扣押之聲請，必須有將來不能
    執行或執行困難之虞，始得為之。所謂不能強制執行，如債
    務人浪費財產，增加負擔，或就其財產為不利益之處分，將
    成為無資力之情形等是；所謂恐難執行，如債務人將移住遠
    方或逃匿是也 (最高法院19年抗字第232號判例意旨參照)。
    又92年2月7日修正前之民事訴訟法第526條第1項 、第2項原
    規定：「請求及假扣押之原因，應釋明之。債權人雖未為前
    項釋明，如就債務人所應受之損害已供法院所定之擔保者，
    得命為假扣押」，故債權人完全未釋明假扣押之原因，而就
    債務人所應受之損害已供法院所定之擔保者，依當時法律，
    固仍得命准為假扣押，然修正後之民事訴訟法第526條第2項
    既規定：「前項釋明如有不足，而債權人陳明願供擔保或法
    院認為適當者，法院得定相當之擔保，命供擔保後為假扣押
    」，其修正理由為：「依原第2項規定，債權人得供擔保以
    代釋明，惟債權人聲請假扣押，應使法院信其請求及假扣押
    之原因大致為正當，故仍應盡其釋明責任。然其釋明如有不
    足，為補強計，於債權人陳明就債務人可能遭受之損害願供
    擔保並足以補釋明之不足，或於法院認以供擔保可補釋明之
    不足並為適當時，法院均可斟酌情形定相當之擔保，命債權
    人供擔保後為假扣押，爰修正第2項」，可知債權人應先就
    假扣押之原因，盡其釋明之責，必待釋明仍有不足者，始得
    以供擔保補釋明之欠缺，倘債權人未為任何釋明，縱其陳明
    願供擔保，仍不得認該擔保已補釋明之完全欠缺，其假扣押
    之聲請自不應准許 (最高法院94年度台抗字第156號、94年
    度台抗字第665號、94年度台抗字第1182號裁定意旨可參)。
五、查本件相對人聲請就抗告人之財產於1,000,000元範圍予以
    假扣押，固已於原法院提出戶籍謄本、切結書、96年8月22
    日及同年10月2日錄音譯文影本等資料釋明其對於抗告人有
    金錢請求或得易為金錢請求之請求原因，惟就抗告人究有何
    浪費財產、增加負擔或將財產為不利益處分以脫產，致達於
    無資力狀態等不能強制執行之情事，或有將移住遠方或逃匿
    等甚難執行之虞等情事，僅於聲請狀上記載：「茲恐相對人
    (即抗告人)隱匿財產，致聲請人 (即相對人)日後有不能強
    制執行之虞」等語，惟該記載僅係陳明相對人疑慮，並非假
    扣押原因之釋明。是故，相對人於原法院並未提出任何可使
    本院得薄弱之心證，信其大概如是之一切證據。經本院通知
    相對人於收受通知後5日內釋明聲請假扣押之原因，相對人
    於97年4月1日收受通知後，雖於97年4月7日具狀表示：「相
    對人於聲請假扣押裁定時業已經財團法人法律扶助基金會桃
    園分會同意出具法扶保證字第09703001號保證書以補釋明之
    不足，另就抗告人表示應預留車貸、律師費等總計35萬元於
    法無據」等語 (見本院卷第27頁及其反面)，惟查該保證書
    僅係財團法人法律扶助基金會桃園分會依法律扶助法第65條
    規定出具，以代替相對人應向法院繳納之假扣押擔保金，相
    對人對於本件假扣押原因仍屬未釋明。綜上，相對人就本件
    假扣押之原因，並未提出可使法院信其主張大概為真之證據
    ，難謂其已盡釋明之義務，依上開說明，縱令相對人有願供
    擔保以代釋明不足之表示，仍應駁回其假扣押之聲請。原法
    院未予詳究，遽准相對人假扣押之聲請，尚有未當。抗告意
    旨雖未論及於此，惟原裁定於法既有未合，自應由本院予以
    廢棄，更為裁定如主文第二項所示。
六、據上論結，本件抗告為有理由，爰裁定如主文。
中    華    民    國    97    年    4    月    11    日
                    民事第十五庭
                        審判長法  官 林恩山
                              法  官 陳雅玲
                              法  官 黃國忠
正本係照原本作成。
不得抗告。
中    華    民    國    97    年    4    月    14    日
                              書記官 陳明俐


司法院資訊處製作；財團法人民間司法改革基金會備份。
